【裁判字號】    97,訴,1453
【裁判日期】    971217
【裁判案由】    毒品危害防制條例
【裁判全文】
臺灣臺北地方法院刑事判決              97年度訴字第1453號
公  訴  人  臺灣臺北地方法院檢察署檢察官
被      告  甲○○
上列被告因毒品危害防制條例案件，經檢察官提起公訴（97年度
毒偵字第2197號），被告於準備程序進行中就被訴事實為有罪之
陳述，由本院裁定以簡式審判程序審理，判決如下：
    主  文
甲○○施用第一級毒品，累犯，處有期徒刑壹年貳月，扣案之第
一級毒品海洛因殘渣袋柒只（量微無法秤重）沒收銷燬。
    事  實
一、甲○○於民國87年間因施用毒品案件，經臺灣板橋地方法院
    以87年度毒聲字第2663號裁定令入勒戒處所觀察、勒戒後，
    認有繼續施用毒品傾向，臺灣板橋地方法院以88年毒聲字第
    3137號裁定令入戒治處所施以強制戒治，而後於停止戒治付
    保護管束期間內，因再有施用毒品犯行，經臺灣板橋地方法
    院以89年度毒聲字第2709號裁定撤銷停止戒治令入戒治處所
    續施以強制戒治，迄於89年11月8 日強制戒治執行完畢，並
    由臺灣板橋地方法院檢察署檢察官以89年度戒毒偵字第831
    號不起訴處分確定。復於91年間因施用毒品案件，經臺灣板
    橋地方法院以91年度毒聲字第3476號裁定令入戒治處所施以
    強制戒治，迄於93年1月9日，因毒品危害防制條例修正，終
    止強制戒治，刑事犯罪部分另由臺灣板橋地方法院檢察署檢
    察官提起公訴，經臺灣板橋地方法院以92年度訴緝字第100
    號判處應執行刑有期徒刑1年4月確定，於94年4月4日縮刑期
    滿執行完畢。又於94年間因違反毒品危害防制條例案件，經
    臺灣板橋地方法院以94年度訴字第2663號判處應執行有期徒
    刑1 年，經撤回上訴後確定。復於95年間因違反毒品危害防
    制條例案件，經臺灣板橋地方法院以95年度易字第2319號判
    處有期徒刑6月確定，上開2罪接續執行，且因均符合減刑條
    例規定，經減刑後於96年9月27日縮短刑期執行完畢。
二、詎甲○○竟不知悔改，復基於施用第一級毒品海洛因及第二
    級毒品甲基安非他命之犯意，於97年6月19日凌晨4時許，在
    其位於臺北縣中和市○○路263巷8弄5 號住處，以將海洛因
    及甲基安非他命摻入香菸內，點燃吸食之方式，同時施用海
    洛因及安非他命1次。嗣於97年6月19日晚間10時20分許，其
    與友人林大芳（另由檢察官偵辦），駕駛車牌號碼5N-1296
    號自小客車，行經臺北市萬華區○○○路與梧州街口之際，
    經警發現有異，並徵得其同意搜索後，在其背包內扣得其所
    有供施用第一級毒品所用殘有海洛因之殘渣袋（海洛因量微
    無法秤重）7只，始悉上情。
三、案經臺北市政府警察局萬華分局報請臺灣臺北地方法院檢察
    署檢察官偵查起訴。
    理  由
一、本件被告甲○○所犯為死刑、無期徒刑、最輕本刑為3 年以
    上有期徒刑以外之罪，被告於準備程序中就被訴事實為有罪
    之陳述，經法官告知簡式審判程序之旨，並聽取公訴人、被
    告之意見後，本院認為適宜進行簡式審判程序，而依刑事訴
    訟法第273條之1第1項規定，裁定改用簡式審判程序。
二、前揭事實，業據被告於本院審理時坦承不諱（見本院卷(二)第
    72頁反面），且被告為警查獲後，於97年6月20日凌晨0時50
    分至1時5分許所採集之尿液，經鑑定結果，呈鴉片類及安非
    他命類陽性反應，此有臺灣尖端先進生技醫藥股份公司濫用
    藥物檢驗報告及臺北市政府警察局偵辦毒品案件尿液檢體委
    驗單各1 紙附卷可稽（見偵查卷第61至62頁），而扣案之疑
    似海洛因殘渣袋7只，經聯勤204廠製造之毒品檢驗包檢驗結
    果，確驗出第一級毒品海洛因反應，有毒品初步鑑驗報告單
    及相片各1 紙在卷可憑（見偵查卷第32至33頁）。是被告上
    揭出於任意性之自白與事實相符，應堪採為被告有罪之證據
    。
三、按毒品危害防制條例於92年7月9日修正公布，自93年1月9日
    施行，其中第20條、第23條將施用毒品之刑事處遇程序區分
    為「初犯」、「5年內再犯」、「5年後再犯」。依其立法理
    由之說明：「初犯」，經觀察、勒戒或強制戒治，應為不起
    訴處分或不付審理之裁定；經觀察、勒戒或強制戒治執行完
    畢釋放後，「5 年內再犯」者，因其再犯率甚高，原實施之
    觀察、勒戒及強制戒治既已無法收其實效，爰依法追訴或裁
    定交付審理。至於經觀察、勒戒或強制戒治執行完畢釋放後
    ，「5 年後再犯」者，前所實施之觀察、勒戒或強制戒治已
    足以遮斷其施用毒品之毒癮，為期自新及協助其斷除毒癮，
    仍適用「初犯」規定，先經觀察、勒戒或強制戒治之程序。
    從而，依修正後之規定，僅限於「初犯」及「五年後再犯」
    二種情形，始應先經觀察、勒戒或強制戒治程序。倘被告於
    5年內已再犯，經依法追訴處罰，縱其第3次（或第3 次以上
    ）再度施用毒品之時間，在初犯經觀察、勒戒或強制戒治執
    行完畢釋放5年以後，已不合於「5年後再犯」之規定，且因
    已於「5 年內再犯」，顯見其再犯率甚高，原實施觀察、勒
    戒或強制戒治，已無法收其實效，即應依該條例第10條處罰
    。（最高法院97年度第5 次刑事庭會議決議參照）。查被告
    有前揭事實欄第1 項所載施用毒品行為經觀察、勒戒、強制
    戒治執行完畢，且於執行完畢釋放後之5 年內，因再犯施用
    毒品行為經追訴處罰等情，有臺灣高等法院被告前案紀錄表
    在卷可稽，是被告於5 年後再犯本次施用毒品之犯行，揆諸
    前開規定，自應依法追訴審判。綜上所述，本件事證明確，
    被告施用海洛因及甲基安非他命1 次之犯行洵堪認定，應依
    法論科。
四、按海洛因、甲基安非他命分別係毒品危害防制條例第2 條第
    2 項第1 款、第2 款所規定之第一級毒品、第二級毒品，不
    得非法持有、施用。被告非法持有該等毒品進而施用，核其
    所為，係分別犯毒品危害防制條例第10條第1 項之施用第一
    級毒品罪及同條第2 項之施用第二級毒品罪。被告持有第一
    級毒品及第二級毒品之低度行為，均已分別為施用之高度行
    為所吸收，不另論罪。被告以一行為同時施用第一級毒品及
    第二級毒品，係一行為觸犯數罪名，為想像競合犯，應從一
    重之施用第一級毒品罪處斷。檢察官認係數罪，稍有未洽。
    被告有如犯罪事實欄第1 項所載之前案及執行紀錄等事實，
    有臺灣高等法院被告前案紀錄表在卷可查，其於受有期徒刑
    執行完畢5 年以內，故意再犯本件有期徒刑以上之罪，應依
    刑法第47條第1 項之規定，加重其刑。爰審酌被告曾有觸犯
    施用毒品之犯行，雖經觀察、勒戒及刑之執行，仍未能斷戒
    施用毒品惡習，顯見其戒治意志不堅，缺乏勒戒動機，本應
    從重量刑。惟念其施用毒品係對己身殘害，未造成他人具體
    危害，且能於本院審理時坦承犯行，態度尚稱良好，復衡其
    犯罪之動機、目的、手段，犯罪時所受之刺激及其品性、生
    活狀況及智識程度等一切情狀，量處如主文之刑，以資儆懲
    。扣案之殘留第一級毒品海洛因之殘渣袋7 只，為被告所有
    供施用第一級毒品所用，此經被告陳明在卷，因內含之海洛
    因量微無法與分裝袋析離，均屬查獲之第一級毒品，爰依毒
    品危害防制條例第18條第1 項前段規定宣告沒收銷燬之。至
    於扣案之安非他命1包（驗餘淨重8.40公克）非被告所有，
    此亦經被告於警詢及本院審理時陳述明確，爰不予宣告沒收
    或沒收銷燬。
據上論斷，依刑事訴訟法第273條之1第1項、第299條第1 項前段
，毒品危害防制條例第10條第1項、第2項、第18條第1 項，刑法
第11條、第55條、第47條第1項，判決如主文。
中    華    民    國    97    年    12    月    17    日
                  刑事第十三庭  法  官  林芳華
以上正本證明與原本無異。
如不服本判決應於收受送達後10日內向本院提出上訴書狀，並應
敘述具體理由；其未敘述上訴理由者，應於上訴期間屆滿後20日
內向本院補提理由書（圴須按他造當事人之人數附繕本）「切勿
逕送上級法院」。
                                書記官  楊湘雯
中    華    民    國    97    年    12    月    17    日
附錄所犯法條
毒品危害防制條例第10條
施用第一級毒品者，處 6 月以上 5 年以下有期徒刑。
施用第二級毒品者，處 3 年以下有期徒刑。


司法院資訊處製作；財團法人民間司法改革基金會備份。
